【裁判字號】    99,台上,77
【裁判日期】    990107
【裁判案由】    妨害性自主
【裁判全文】
最高法院刑事判決                九十九年度台上字第七七號
上  訴  人  甲○○
上列上訴人因妨害性自主案件，不服台灣高等法院高雄分院中華
民國九十六年十二月二十四日第二審判決（九十六年度上訴字第
八００號，起訴案號：台灣高雄地方法院檢察署九十四年度偵字
第二五二一五號），提起上訴，本院判決如下：
    主  文
原判決關於罪刑部分撤銷。
甲○○與未滿十六歲之人為性交易，處有期徒刑壹年；減為有期
徒刑陸月。
    理  由
本件原判決認定上訴人甲○○與Ａ女（民國七十八年八月二十二
日生，姓名詳卷）之父Ｂ男（姓名詳卷）為朋友關係，上訴人因
Ｂ男身體狀況不佳，無力工作謀生，乃經常提供經濟上之資助，
並多次交付不詳金額之零用錢供Ａ女日常生活花用，其明知行為
時Ａ女係十四歲以上未滿十六歲之人，仍基於與Ａ女為性交易之
犯意，利用九十四年六月十八日週六放假當日上午八時許，駕駛
自用小客車搭載Ｂ男，前往Ａ女就讀之○○市立○○特殊學校○
○分校（下稱○○中學）接送外出，用完早餐後，佯以要帶Ａ女
找友為由，先送Ｂ男返回住處，嗣即在車上交付新台幣（下同）
三千元予Ａ女，作為性交易之代價，而於同日十時五分許，駕駛
該車搭載Ａ女至高雄市○○區○○街五巷二號○○○汽車旅館，
並進入三一０室內，Ａ女為圖上訴人之金錢資助，未予拒絕。上
訴人先稱欲觀看Ａ女身上刺青，Ａ女即掀開上衣供其觀覽，復要
求Ａ女脫去衣物先進入浴室洗澡，並自行進入浴室沖洗身體後，
再指示Ａ女躺於床上，Ａ女並未反抗而依其指示赤裸躺於床上，
上訴人即撫摸Ａ女之胸部及性器官，並以陰莖插入Ａ女之陰道內
，復承同一接續犯意，要求Ａ女坐於房內情趣椅上，雙腿張開，
再以陰莖插入Ａ女之陰道內。事畢，上訴人手攬Ａ女肩膀，同在
房內抽煙，再至浴室沖澡，迄於同日十一時十二分許，始駕車搭
載Ａ女離開汽車旅館，並與Ｂ男會合後同至高雄縣鳳山市○○路
上訴人住處，再前往高雄火車站附近購物，而於同日晚上將Ａ女
送回○○中學。迨至九十四年七月三日Ａ女返校時，○○中學教
官因有學員報稱Ａ女曾電詢其性交易之意願，經該校調查後，Ａ
女將上情告知師長，該校遂通報高雄市政府社會局，循線查獲等
情。係以上開事實，業據Ａ女於偵、審中指證綦詳，並有證人○
○○（上揭汽車旅館當天櫃檯人員）、○○○（○○中學社工）
等之證詞，及卷附○○○汽車旅館日報表、房間照片等可憑；參
以上訴人供承其駕車搭載Ａ女進入上開汽車旅館無訛，而其年逾
六十歲，於白天帶同未滿十六歲之Ａ女進入汽車旅館房間內，前
後停留時間約有一小時，已難令人信其必屬純正無邪，足認Ａ女
指證屬實。另對於上訴人矢口否認上開犯行，辯稱：當時僅在汽
車旅館內看過Ａ女身上之刺青云云，及Ｂ男證稱：伊要上訴人幫
其看Ａ女身上刺青，三千元係伊交給上訴人轉交Ａ女云云，認為
均無可採，亦經逐一論述指駁。復明上訴人給付性交易之代價
而與Ａ女性交，尚未違背Ａ女之意願，並有Ａ女供述案發當時情
節及Ｂ男、○○○、○○○等之供詞可稽。是上訴人之犯行洵堪
認定，核其與未滿十六歲之人為性交易，係犯兒童及少年性交易
防制條例第二十二條第一項之罪，應依該項規定，按刑法第二百
二十七條第三項之對於十四歲以上未滿十六歲女子為性交罪之規
定處罰之。公訴人認上訴人所為係犯刑法第二百二十一條第一項
之強制性交罪嫌，尚有未洽，應變更起訴法條；上訴人行為後，
刑法第九十一條之一之強制治療處分規定，業於九十四年二月二
日修正公布施行，由刑前治療改為刑後治療，經比較新舊法，以
舊法有利於上訴人，且上訴人經囑託財團法人台灣省私立○○仁
愛之家附設○○醫院鑑定結果，認無受強制治療宣告之必要，有
該院九十六年十月十八日九十六○○○字第0000000 號函附之該
院精神鑑定書可憑。因而撤銷第一審之不當判決，審酌上訴人身
為Ａ女之長輩，為逞一己性慾，竟罔顧Ａ女心理人格發展及心靈
感受，以金錢為誘，對Ａ女為性交行為，及其犯罪後態度，尚無
犯罪前科紀錄，有台灣高等法院被告前案紀錄表可稽等一切情狀
，仍量處有期徒刑一年。固非無見。惟查犯罪在九十六年四月二
十四日以前者，除中華民國九十六年罪犯減刑條例（下稱九十六
年減刑條例）另有規定外，其宣告刑為有期徒刑者，減其宣告刑
二分之一，同條例第二條第一項第三款定有明文。又同條例第七
條規定：「依本條例應減刑之罪，未經判決確定者，於裁判時，
減其宣告刑（第一項）。」「依前項規定裁判時，應於判決主文
同時諭知其宣告刑及減得之刑（第二項）。」依上引規定可知，
法院審理中之尚未判決確定案件，倘於判決時九十六年減刑條例
已公布施行，符合該條例所定減刑之要件，即應依上引規定予以
減刑，於判決主文同時諭知其宣告刑及減得之刑，始為適法。本
件依原判決之認定，上訴人與Ａ女性交易之犯罪時間為九十四年
六月十八日，係在上述減刑基準日九十六年四月二十四日以前，
且無九十六年減刑條例第三條規定不得依該條例減刑之情形，自
應於判決時依該條例之規定予以減刑並於主文諭知減得之刑。乃
原判決未依前揭規定減其宣告刑，及於判決主文同時諭知其減得
之刑，自有判決不適用法則之違背法令。卷查，Ａ女、Ｂ男業於
第一審行人證之交互詰問調查程序，並經上訴人及其選任辯護人
（第一、二審相同）進行詰問或予其等詰問之機會，Ａ女對其與
上訴人發生性行為之前後過程及所見上訴人身體特徵，暨Ｂ男證
述當天過程，亦均已陳述明確，別無訊問之必要，上訴人及其原
審選任辯護人猶請求詰問Ａ女、Ｂ男，原審認無必要，而就其等
於偵查中之證詞採為論罪依據，此依刑事訴訟法第一百九十六條
、第一百五十九條之一第二項之規定，俱無不合。又原判決其餘
引用○○○、○○○、○○○於偵查中檢察官訊問時之證詞，依
其論斷，俱在證實上訴人係與Ａ女性交易，並無違反Ａ女意願之
情事，較之檢察官起訴書係認上訴人涉犯刑法之強制性交罪嫌，
要非不利上訴人之事證，復經上訴人及其原審選任辯護人在原審
準備程序表示不爭執「第一審判決所引用之證據」（意即包括該
等證據）之證據能力，亦未請求詰問上述證人等，則原判決認各
該證人於檢察官偵查中之供述證據，並無顯不可信之情況，俱符
合刑事訴訟法第一百五十九條之一第二項之規定，乃併採為論斷
依據，亦難認有何違誤。上訴意旨猶執詞指稱原判決違反被告之
對質詰問權及有理由矛盾之違誤等，固無足取，然其指摘原判決
有上揭漏未減刑之違法情形，自應認為上訴有理由。因原判決此
項違法，並不影響於事實之確定，應由本院將原判決關於罪刑部
分撤銷改判，仍處以有期徒刑一年，並依法減為有期徒刑六月，
以資適法。
據上論結，應依刑事訴訟法第三百九十七條、第三百九十八條第
一款、第三百條，兒童及少年性交易防制條例第二十二條第一項
，刑法第二百二十七條第三項，中華民國九十六年罪犯減刑條例
第二條第一項第三款、第七條，判決如主文。
中    華    民    國  九十九  年    一    月    七    日
                      最高法院刑事第九庭
                          審判長法官  邵  燕  玲
                                法官  李  伯  道
                                法官  孫  增  同
                                法官  李  英  勇
                                法官  施  俊  堯
      本件正本證明與原本無異
                                      書  記  官
中    華    民    國  九十九  年    一    月   十三   日
                                                      Ｅ
附錄本案論罪科刑法條
兒童及少年性交易防制條例第二十二條第一項：
與未滿十六歲之人為性交易者，依刑法之規定處罰之。
刑法第二百二十七條第三項
對於十四歲以上未滿十六歲之男女為性交者，處七年以下有期徒
刑。

司法院資訊處製作；財團法人民間司法改革基金會備份。
